臺灣高等法院民事判決　　　　　　　　100年度上易字第934號
上　訴　人　賴昱辰
被 上 訴人　金吉第公寓大廈管理委員會
法定代理人　劉美玉
訴訟代理人　蘇家宏律師
　　　　　　周依潔律師
上列當事人間返還不當得利事件，上訴人對於中華民國100年7月
29日臺灣板橋地方法院100年度訴字第1268號判決，提起一部上
訴，經本院於中華民國100年11月22日言詞辯論終結，判決如下
：
    主  文
上訴駁回。
第二審訴訟費用由上訴人負擔。
    事實及理由
一、上訴人起訴主張：伊於民國92年12月25日登記為門牌號碼新
    北市○○區○○路1段50巷36號1樓（下稱系爭房屋）之所有
    權人，成為金吉第公寓大廈住戶之一。詎被上訴人未徵得伊
    同意，逕在系爭房屋外牆面（下稱系爭外牆）架設攝影機、
    配線及私人電話線，並不未理會伊函請拆除之要求，自已構
    成無權使用系爭外牆之不當得利事由，參酌系爭房屋位於新
    板特區○○地段之租金行情，爰依民法第179條規定，求為
    命被上訴人應自95年4月1日起按月給付新台幣（下同）3,00
    0元及自起訴狀繕本送達翌日起至清償日止，按年息5%計算
    利息之判決。
二、被上訴人則以：系爭外牆係屬全體區分所有權人之共同使用
    部分，非屬上訴人專有部分，上訴人並無自由使用收益處分
    之權利，且依金吉第社區住戶規約第2條第4項約定，伊受全
    體區分所有權人之託管理使用系爭外牆，中華電信基於業務
    上之必要，亦得無償使用系爭外牆，無需徵得上訴人同意，
    上訴人自無受任何損害可言。又建設公司於完工時即在系爭
    外牆裝設攝影機，並於87年10月間移交予伊管理，上訴人成
    為住戶後並無異議，且攝影機設備係為提升全體住戶生活品
    質，伊並未受有任何利益。況伊現已移除攝影機及配線，中
    華電信也移除電話線，上訴人請求伊返還不當得利，為無理
    由等語，資為抗辯。
三、原審判決駁回上訴人之請求，上訴人部分不服，提起一部上
    訴（原審判決駁回遲延利息部分，未據上訴人提起上訴，已
    告確定），並上訴聲明：(一)原判決關於駁回下開第2項之訴
    部分廢棄。(二)上開廢棄部分，被上訴人應自95年4月1日起按
    月給付上訴人3,000元。被上訴人答辯聲明：上訴駁回。
四、上訴人係系爭房屋之所有權人，系爭外牆原裝設攝影機、配
    線及電話線等物，現已移除等情，為兩造所不爭之事實，復
    有系爭房屋謄本及系爭外牆移除前後照片在卷可參（見原審
    卷第3頁、第6頁、第102頁至第104頁），堪信為真實。
五、上訴人主張被上訴人無權在系爭外牆裝設攝影機、配線及電
    話線，爰依不當得利法則，請求被上訴人自95年4月1日起按
    月給付3,000元等情，為被上訴人所否認，並以上開情詞置
    辯。經查：
(一)、按公寓大廈之一部分，具有使用上獨立性，且為區分所有標
    的者，為專有部分；而公寓大廈專有部分以外之其他部分及
    不屬專有之附屬建築物，而供共同使用者，為共同部分，公
    寓大廈管理條例第3條第1項第3款及第4款定有明文。又按公
    寓大廈周圍上下、外牆面、樓頂平臺及不屬專有部分之防空
    避難設備，其變更構造、顏色、設置廣告物、鐵鋁窗或其他
    類似之行為，除應依法令規定辦理外，該公寓大廈規約另有
    規定或區分所有權人會議已有決議，經向直轄市、縣（市）
    主管機關完成報備有案者，應受該規約或區分所有權人會議
    決議之限制，公寓大廈管理條例第8條第1項亦定有明文。查
    系爭外牆固屬於金吉第公寓大廈之一部分，但因不具使用上
    獨立性，自非屬上訴人之專有部分，而係屬金吉第公寓大廈
    之共同使用部分甚明。
(二)、再依金吉第社區住戶規約第2條第3項約定：「本公寓大廈周
    圍上下及外牆面為共用部分，由全體區分所有權人維護其外
    觀使用，非經規約或區分所有權人會議之決議，不得懸掛或
    設置廣告物」，第4項約定：「下列各目所列之特定對象基
    於業務上之必要，得無償使用該共用部分或約定共用部分：
    …(四)中華電信機構」（見原審卷第74頁），足見使用系爭外
    牆之權源，係來自金吉第公寓大廈住戶規約或區分所有權人
    會議決議之授權，而非取決於任一區分所有權人同意與否。
    查系爭外牆之攝影機及配線，係建設公司於興建完工時所裝
    設之監控系統設備，並於87年10月22日移交予被上訴人，此
    有金吉第大廈公共工程移交清冊在卷可參（見原審卷第93頁
    ），可見被上訴人係基於區分所有權人會議決議，接收建設
    公司在系爭外牆所設置之攝影機及配線，並續為管理使用，
    上訴人主張被上訴人所管理之攝影機及配線無權使用系爭外
    牆，構成不當得利云云，自屬無理由。又被上訴人基於上開
    住戶規約約定，本得同意中華電信基於業務所需在系爭外牆
    架設電話線，雖上訴人主張係被上訴人架設私人電話線云云
    ，既為被上訴人所否認，上訴人迄未能舉證以實其說，自無
    足採，則上訴人執此請求被上訴人返還使用系爭外牆之不當
    得利，亦屬無理由。
六、綜上所述，上訴人依不當得利法則，請求被上訴人自95年4
    月1日起按月給付3,000元部分，為無理由，不應准許。原審
    駁回上訴人此部分之訴及假執行之聲請，核無不合。上訴意
    旨指摘原判決此部分不當，求予廢棄改判，為無理由，應予
    駁回。
七、據上論結，本件上訴為無理由。依民事訴訟法第449條第1項
    、第78條，判決如主文。
中    華    民    國   100    年    11    月    29    日
                  民事第十六庭
                        審判長法  官  王聖惠
                              法  官  呂淑玲
                              法  官  傅中樂
正本係照原本作成。
不得上訴。
中    華    民    國   100    年    11    月    29    日
                              書記官  明祖星